【裁判字號】    99,訴,32
【裁判日期】    990309
【裁判案由】    損害賠償
【裁判全文】
臺灣宜蘭地方法院民事判決                99年度訴字第32號
原      告  李璧卿
被      告  甲○○
上列當事人間損害賠償事件，經本院刑事庭移送前來，本院於99
年3月2日言詞辯論終結，判決如下：
    主  文
原告之訴駁回。
訴訟費用由原告負擔。
    事實及理由
一、本件原告原請求訴之聲明第1項，係請求被告應將坐落於宜
    蘭縣壯圍鄉○○○段如附表所示之土地（下稱系爭土地）之
    所有權移轉登記予原告，嗣於本院審理時，原告當庭撤回該
    部分訴之聲明，並經被告同意，於法核無不合，應予准許。
二、原告起訴主張：被告之父親張富雄與原告前於民國83年11月
    29日訂立「不動產買賣契約書」，將系爭土地出賣予原告，
    礙於當時土地法規定無法辦理系爭土地之所有權移轉登記，
    乃將系爭土地設定抵押權予原告，並約定將系爭土地之土地
    所有權狀交由訴外人即代書廖金珠保管，嗣張富雄於94年10
    月8日死亡，被告於94年10月上旬，明知系爭土地之所有權
    狀交由廖金珠保管，並未遺失，為辦理土地所有權繼承登記
    ，竟於95年5月22日以系爭土地所有權狀滅失為由，出具不
    實之切結書，向宜蘭縣宜蘭地政事務所申請辦理系爭土地之
    繼承登記，使不知情之該管公務員將此不實事項登載於職務
    上所掌管之土地登記卷宗，並公告將原土地所有權狀註銷，
    侵害原告之權益，造成原告為此事件多年來奔波，身心煎熬
    受有精神上之損害，爰依據侵權行為之法律關係請求被告給
    付精神慰撫金等語。並聲明：被告應給付原告新台幣（下同
    ）220萬元。
三、被告則以：伊父親張富雄過世後，伊只有找代書訴外人廖金
    珠1 次，但以為廖金珠係父親張富雄之朋友，只是為了將張
    富雄往生一事通知廖金珠而已。伊雖知悉父親張富雄與原告
    間有土地買賣關係，但伊家裡總共有90幾筆土地，而張富雄
    與原告間之土地買賣相關資料都已不見，廖金珠雖有告知有
    土地買賣情事，惟並未指明是哪幾筆土地，也沒有出示相關
    資料及土地權狀給伊看。且張富雄並不識字，原告可能以不
    正當手法詐騙張富雄，原告沒有提出證據證明系爭土地具有
    買賣關係存在，否認刑事判決認定伊有明知為不實事項而重
    新申辦土地所有權狀之事實。另伊並無侵害原告民法第18條
    所列權益，原告不得請求賠償精神慰撫金等語，資為抗辯。
    並聲明：原告之訴駁回。
四、得心證之理由：
（一）原告主張就系爭土地與被告之父親張富雄有土地買賣契約
      ，並已交付買賣價金完畢，被告明知上情並知悉系爭土地
      之所有權狀並未遺失，卻檢具系爭土地所有權狀遺失之不
      實切結書，向地政機關申辦土地繼承登記，顯然侵害原告
      對於系爭土地之權利，造成原告精神上受損等語。被告則
      抗辯：其雖知張富雄與原告間有買賣土地，但並不知道係
      哪幾筆，原告與代書廖金珠也未提出相關資料，故其否認
      原告主張就系爭土地與張富雄間有買賣契約亦沒有明知為
      不實事項而重新申辦土地所有權狀，又伊並未侵害原告之
      人格權，無須賠償精神慰撫金等語。是本件之爭點即在於
      原告請求被告賠償精神慰撫金220萬元，有無理由？
（二）按人格權受侵害時，以法律有特別規定者為限，得請求損
      害賠償或慰撫金。又不法侵害他人之身體、健康、名譽、
      自由、信用、隱私、貞操，或不法侵害其他人格法益而情
      節重大者，被害人雖非財產上之損害，亦得請求賠償相當
      之金額，民法第18條第2項、第195條第1 項分別定有明文
      。故被害人請求賠償精神慰撫金者，限於其人格權受到侵
      害時，始得為之。如係財產權受損者，依法不得請求精神
      慰撫金之賠償。
（三）經查：姑不論原告主張其與被告之父親張富雄間就系爭土
      地成立買賣契約乙節是否屬實，就其主張之侵權行為事實
      ，即被告明知系爭土地之權狀並未遺失，而係由代書廖金
      珠所保管，被告卻以土地權狀遺失為由重新申辦土地所有
      權狀等語，被告之行為所侵害者為原告對於被告依據買賣
      契約請求移轉系爭土地所有權之請求權，屬於財產性質之
      權益，而非人格權，參照前開說明，不能據此向被告請求
      精神慰撫金，則原告請求被告賠償精神慰撫金220萬元，
      顯無理由。
五、綜上所述，原告依據侵權行為之法律關係，請求被告給付精
    神慰撫金220萬元，為無理由，不應准許，應予駁回。本件
    訴訟費用，應由敗訴之原告負擔，然因本件係刑事附帶民事
    訴訟移送前來，並無裁判費之支出，附此敘明。本件事證已
    臻明確，兩造其餘主張及攻擊防禦方法，核與本件判決結果
    無影響者，爰不一一論述，併此敘明。
六、訴訟費用負擔之依據：民事訴訟法第78條。
中    華    民    國    99    年    3     月    9     日
                  臺灣宜蘭地方法院民事庭
                      法  官  林俊廷
正本係照原本作成。
如不服本判決，應於判決送達後20日內提出上訴狀(須附繕本)。
中    華    民    國    99    年     3    月    10    日
                      書記官  許麗汝

司法院資訊處製作；財團法人民間司法改革基金會備份。
